【裁判字號】    98,台上,2787
【裁判日期】    980521
【裁判案由】    違反毒品危害防制條例等罪
【裁判全文】
最高法院刑事判決            九十八年度台上字第二七八七號
上  訴  人  甲○○
上列上訴人因違反毒品危害防制條例等罪案件，不服台灣高等法
院中華民國九十八年三月二十五日第二審判決（九十八年度上訴
字第一一三六號，起訴案號：台灣板橋地方法院檢察署九十七年
度毒偵字第九一六九、九四五二號），提起上訴，本院判決如下
：
    主  文
上訴駁回。
    理  由
一、施用第一級毒品部分：
按刑事訴訟法第三百七十七條規定：上訴於第三審法院，非以判
決違背法令為理由，不得為之。是提起第三審上訴，應以原判決
違背法令為理由，係屬法定要件。且必須依據卷內資料為具體之
指摘，並足據以辨認原判決已具備違背法令之形式，始屬相當。
本件原判決係以依刑事訴訟法第三百五十條、第三百六十一條、
第三百六十二條、第三百六十七條規定，不服地方法院之第一審
判決而上訴者，須提出上訴書狀，並應敘述具體理由，為上訴必
備之程式。所謂不服第一審判決之「具體理由」，必係依據卷內
既有訴訟資料或提出新事證，指摘或表明第一審判決有何採證認
事、用法或量刑等足以影響判決本旨之不當或違法，而構成應予
撤銷之具體事由，始克當之；倘僅泛言原判決認定事實錯誤、違
背法令、量刑失之過重或輕縱，而未指出具體事由，或形式上雖
已指出具體事由，然該事由縱使屬實，亦不足以認為原判決有何
不當或違法者（例如：對不具有調查必要性之證據，法院未依聲
請調查亦未說明理由，或援用證據不當，但除去該證據仍應為同
一事實之認定），皆難謂係具體理由，俾與第二審上訴制度旨在
請求第二審法院撤銷、變更第一審不當或違法之判決，以實現個
案救濟之立法目的相契合，並節制濫行上訴。本件第一審判決認
定上訴人甲○○明知海洛因係屬毒品危害防制條例第二條第二項
第一款所規定之第一級毒品，不得非法持有及施用。竟於強制戒
治執行完畢釋放後及施用毒品判決後五年內，基於施用第一級毒
品海洛因之犯意，分別於民國九十七年十一月十二日下午四時許
，在台北縣三重市○○路三二巷十二弄二十二號四樓住處，以將
海洛因置於香煙內吸食之方式，施用海洛因一次。又於同年月二
十五日中午十二時許，在台北縣三重市○○路二五號三樓，以同
上方式施用海洛因一次等情，因而依數罪併罰之例，論以上訴人
施用第一級毒品罪，計二罪刑（均為累犯）。上訴人不服，提起
第二審上訴，其理由雖謂上訴人於九十七年間先後施用第一、二
級毒品案共有六件，實屬基於一個犯罪決意，反覆延續、未曾間
斷之行為，為集合犯，應論以一罪，不應分論併罰云云。然上訴
人所犯各案之施用毒品時間既與本件不同，且先後遭警查獲，應
無集合犯可言。其上訴理由顯非依卷內資料主張，亦未就原判決
認事、用法如何不當？量刑有何瑕疵？為具體指摘，依上開說明
，堪認其上訴未附具體理由，為不合法律上之程式，應予駁回，
且不經言詞辯論為之。從形式上觀察，原判決此部分並無違背法
令情形。而原判決理由已就刑法第五十六條連續犯規定，於九十
四年二月二日經修正刪除（九十五年七月一日起施行）後，關於
多次施用毒品犯罪，何以無論以集合犯餘地，已詳予說明其理由
。且原審既以上訴人之第二審上訴不合法律上程式，乃不經言詞
辯論，予以駁回，其未依刑事訴訟法第二百八十八條規定踐行調
查證據程序，亦無違法可言。上訴意旨仍執陳詞主張渠先後施用
毒品犯行，係為集合犯，並指原審未踐行調查證據程序，遽行判
決，於法未合云云，乃係對法令之顯然誤解，其既未依憑卷證資
料，就原判決如何違背法令為具體指摘，依上開說明，此部分上
訴違背法律上程式，應予駁回。
二、施用第二級毒品部分：
按刑事訴訟法第三百七十六條所列各罪之案件，經第二審判決者
，不得上訴於第三審法院，法有明文。本件第一審判決認定上訴
人於九十七年十一月九日中午十二時許，同年月二十四日中午十
二時許，分別在台北縣三重市○○路三二巷十二弄二十二號四樓
住處及同市○○路二五號三樓，各施用甲基安非他命一次等情，
係依數罪併罰之例，分別論處上訴人施用第二級毒品罪，計二罪
刑（均為累犯），原判決以上訴人之第二審上訴未附具體理由，
不合法律上程式，而予駁回。該罪核屬刑事訴訟法第三百七十六
條第一款所定不得上訴第三審之案件，上訴人竟復提起上訴，顯
為法所不許。此部分上訴為不合法，亦應予駁回。
據上論結，應依刑事訴訟法第三百九十五條前段，判決如主文
中    華    民    國  九十八  年    五    月  二十一  日
                      最高法院刑事第十二庭
                          審判長法官  黃  一  鑫
                                法官  張  春  福
                                法官  林  勤  純
                                法官  李  錦  樑
                                法官  陳  國  文
      本件正本證明與原本無異
                                      書  記  官
中    華    民    國  九十八  年    五    月  二十七  日
                                                     m


司法院資訊處製作；財團法人民間司法改革基金會備份。
